【裁判字號】    98,易,135
【裁判日期】    980317
【裁判案由】    竊盜等
【裁判全文】
臺灣板橋地方法院刑事判決               98年度易字第135號
公  訴  人  臺灣板橋地方法院檢察署檢察官
被      告  丙○○
                    國民
                    （現在臺灣臺北監獄臺北分監執行中）
            乙○○
                    國民
                    （現在臺灣臺北監獄臺北分監執行中）
            甲○○
                    國民
                    （現在臺灣新店戒治所執行強制戒治中
上列被告等因竊盜等案件，經檢察官提起公訴（97年度偵字第22
628 號），本院判決如下：
    主      文
丙○○竊盜，累犯，處有期徒刑陸月，如易科罰金，以新臺幣壹
仟元折算壹日。
乙○○共同收受贓物，累犯，處拘役伍拾日，如易科罰金，以新
臺幣壹仟元折算壹日。
甲○○共同收受贓物，累犯，處有期徒刑月，如易科罰金，以
新臺幣壹仟元折算壹日。
    事      實
一、丙○○前於民國90年間，因過失致死案件，經臺灣臺北地方
    法院以91年度店交簡字第5 號判處有期徒刑8 月，緩刑3 年
    確定。又於93年間，因違反毒品危害防制條例案件，經本院
    以93年度訴字第617 號判處有期徒刑8 月確定；復因竊盜案
    件，經本院以93年度簡字第2825號判處有期徒刑4 月確定，
    上開2 案嗣經裁定定其應執行刑為有期徒刑11月確定。再於
    94年間，因竊盜案件，經本院以94年度簡字第892 號判處有
    期徒刑6 月確定。上開緩刑亦經撤銷，前開各案接續執行，
    而於95年5 月9 日因縮短刑期假釋出監，並交付保護管束。
    惟於95年間，又因竊盜案件，經本院以95年度易字第1797號
    判處有期徒刑8 月確定；復因違反毒品危害防制條例案件，
    經本院以96年度訴字第15號判處有期徒刑10月確定，上開2
    案嗣經減刑再定其應執行刑為有期徒刑8 月確定，前開假釋
    亦經撤銷，入監執行殘刑及上開罪刑後，於96年12月19日縮
    刑期滿，翌日因徒刑執行完畢出監。乙○○前於91年間，因
    違反毒品危害防制條例案件，經本院以91年度訴字第1887號
    判處應執行有期徒刑11月確定，入監執行後，於93年7 月31
    日縮刑期滿，翌日因縮短刑期執畢出監。甲○○前於94年間
    ，因公共危險案件，經臺灣高等法院以94年度交上訴字第93
    號判處有期徒刑8 月確定；又因贓物案件，經本院以94年度
    簡字第3554號判處有期徒刑5 月確定，上開2 案嗣經定其應
    執行刑為有期徒刑1 年，入監執行後，於96年3 月1 日縮刑
    期滿，翌日因徒刑執行完畢出監。
二、詎丙○○仍不知悔改，竟意圖為自己不法之所有，於97年7
    月8 日上午11時30分許，騎乘乙○○所有之車牌號碼FCJ-07
    3 號重型機車，前往址設臺北縣土城市○○路18號土城國中
    前人行道，徒手竊取該處由臺北縣土城市公所管領之水溝蓋
    1 片，得手後置於上開機車腳踏板，以雨衣覆蓋後逃離現場
    。
三、丙○○竊得上開水溝蓋後，再於同日下午4 時許，騎乘上開
    機車，偕同不知情之乙○○、甲○○前往址設臺北縣三峽鎮
    ○○路○ 段1 之2 號佺家資源回收場，由乙○○陪同丙○○
    進入回收場，出售上開水溝蓋予不知情之回收場員工陳相江
    （另經臺灣板橋地方法院檢察署檢察官為不起訴處分），得
    款新臺幣（下同）360 元，甲○○則在回收場門口等候。事
    成後，丙○○在上址回收場門口，告知乙○○、甲○○上開
    水溝蓋係其所竊取之物，詎乙○○、甲○○均明知上開款項
    係丙○○竊取之水溝蓋變得之財物，竟共同基於收受贓物之
    犯意聯絡，與丙○○一起花用上開款項完畢而收受之。嗣經
    警循線查緝，始悉上情。
四、案經臺北縣土城市公所訴由臺北縣政府警察局土城分局報請
    臺灣板橋地方法院檢察署檢察官偵查起訴。
    理      由
一、證據能力：
（一）證人即另案被告陳相江、證人即告訴代理人丁○○、證人
      鄭賢宏、證人即同案被告乙○○於97年8 月15日偵訊時、
      證人即同案被告丙○○、甲○○於同年12月5 日偵訊時之
      陳述：
   1、按被告以外之人於審判外之言詞或書面陳述，除法律有規
      定者外，不得為證據；被告以外之人於偵訊中向檢察官所
      為之陳述，除顯有不可信之情況者外，得為證據，刑事訴
      訟法第159 條第1 項、第159 條之1 第2 項分別定有明文
      。而所謂不可信情況之認定，法院應審酌被告以外之人於
      陳述時之外在環境及情況，例如：陳述時之心理狀況、有
      無受到外力干擾等，以為判斷之依據（法院辦理刑事訴訟
      案件應行注意事項89參照）。被告以外之人前於偵查中已
      具結而為證述，除反對該項供述得具有證據能力之一方，
      已釋明「顯有不可信之情況」之理由外，皆得為證據。
   2、查證人即另案被告陳相江、證人即告訴代理人丁○○、證
      人鄭賢宏、證人即同案被告乙○○於97年8 月15日偵訊時
      、證人即同案被告丙○○、甲○○於同年12月5 日偵訊時
      之陳述，均係以證人之身份，經檢察官告以具結之義務及
      偽證之處罰，經其等具結，而於負擔偽證罪之處罰心理下
      所為，均經以具結擔保其等證述之真實性。又司法實務運
      作上，咸認偵查中檢察官向被告以外之人所取得之陳述，
      原則上均能遵守法律規定，不致違法取供，可信性極高，
      因而明定除顯有不可信之情況者外，得為證據。被告以外
      之人於偵查中依法應具結者已具結，向檢察官所為之陳述
      ，原則上具有證據能力，於例外「顯有不可信之情況」，
      始不具證據能力。證人即另案被告陳相江、證人即告訴代
      理人丁○○、證人鄭賢宏、證人即同案被告乙○○於97年
      8 月15日偵訊時、證人即同案被告丙○○、甲○○於同年
      12月5 日偵訊時之陳述，並無證據顯示係遭受強暴、脅迫
      、詐欺、利誘等外力干擾情形，或在影響其等心理狀況致
      妨礙其等自由陳述等顯不可信之情況下所為。其等於偵訊
      時之陳述既無顯不可信之情況，依上開說明，自有證據能
      力。
（二）另案被告陳相江於97年12月5 日偵訊時之陳述：
   1、按證人、鑑定人依法應具結而未具結者，其證言或鑑定意
      見，不得作為證據，刑事訴訟法第158 條之3 雖有明文。
      然所謂依法應具結而未具結者，係指檢察官或法官依刑事
      訴訟法第175 條之規定，以證人身分傳喚被告以外之人到
      庭作證，或雖非以證人身分傳喚到庭，而於訊問調查過程
      中，轉換為證人身分為調查時，此時其供述之身分為證人
      ，則檢察官、法官自應依刑事訴訟法第186 條有關具結之
      規定，命證人供前或供後具結，其陳述始符合同法第158
      條之3 規定，而有證據能力。若檢察官或法官非以證人身
      分傳喚，而以被告身分傳喚到庭為訊問時，其身分既非證
      人，即與「依法應具結」之要件不合，縱未命其具結，純
      屬檢察官或法官調查證據職權之適法行使，當無違法可言
      （最高法院96年度臺上字第3827號、97年度臺上字第1373
      號判決參照）。
   2、查另案被告陳相江於97年12月5 日偵訊時，係以被告身分
      接受訊問，雖未經具結，有該偵訊筆錄在卷可查，然被告
      等於本院準備程序時就上開證據方法之證據能力並無爭執
      ，且迄本院言詞辯論終結前，復未就上開證據方法之證據
      能力聲明異議。本院審酌上開證據並無違法取證或證明力
      顯然過低之情事，依其陳述作成時之狀況，亦無不適當之
      情形，自得為證據。
（三）其餘證據方法之證據能力：
   1、按被告以外之人於審判外之陳述，雖不符刑事訴訟法第15
      9 條之1 至第159 條之4 之規定，而經當事人於審判程序
      同意作為證據，法院審酌該言詞陳述或書面陳述作成時之
      情況，認為適當者，亦得為證據；當事人、代理人或辯護
      人於法院調查證據時，知有第159 條第1 項不得為證據之
      情形，而未於言詞辯論終結前聲明異議者，視為有前項之
      同意，刑事訴訟法第159 條之5 亦有明文。
   2、查被告丙○○、乙○○、甲○○、另案被告陳相江、告訴
      代理人丁○○於警詢時之陳述，均係被告以外之人於審判
      外之言詞陳述，而檢察官與被告等均未爭執上開證據方法
      之證據能力，且迄本院言詞辯論終結前，復未就上開證據
      方法之證據能力聲明異議。本院審酌於被告丙○○、乙○○、甲○○、另案被告陳相江、告訴代理人丁○○警詢時
      ，均係就其等各自親身經歷之事實而為陳述，核無違法取
      證或證明力顯然過低之情事，依其等陳述作成時之狀況，
      亦無不適當之情形，自均得為證據。
二、認定事實：
（一）事實欄一(二)部分：
      該部分事實，業據被告丙○○於警詢、偵訊及本院審理時
      供認不諱，核與證人即告訴代理人丁○○於警詢及偵訊時
      證述之情節相符，並有相片10張、贓物認領保管單1 張在
      卷可查，復有水溝蓋1 片可資佐證。足徵被告丙○○上開
      任意性之自白與事實相符，應堪信為真實，從而本案被告
      丙○○竊盜部分事實已臻明確，應依法論科。
（二）事實欄一(三)部分：
   1、被告乙○○於警詢、偵訊及本院審理時，均已坦承收受贓
      物之犯行不諱，核與同案被告丙○○於警詢、偵訊及本院
      審理時、同案被告甲○○於警詢時、證人陳相江於警詢、
      偵訊時證述之情節相符，並有佺家資源回收場97年7 月份
      收購登記簿1 紙在卷可查。足徵被告乙○○上開任意性之
      自白與事實相符，應堪信為真實，從而本案被告乙○○收
      受贓物犯行已臻明確，應依法論科。
   2、被告甲○○於本院審理時，固坦承於97年7 月8 日偕同被
      告丙○○、乙○○前往佺家資源回收場之事實，惟矢口否
      認有何收受贓物犯行，辯稱：其不知被告丙○○所變賣者
      係贓物，亦未分得款項或與被告丙○○、乙○○共同花用
      變賣贓物之款項云云。經查：
 （1）被告甲○○於97年7 月8 日偕同被告丙○○、乙○○前往
      佺家資源回收場，由被告乙○○陪同被告丙○○進入回收
      場內變賣水溝蓋，被告甲○○則在回收場門口等候，待被
      告丙○○取得變賣款項360 元，即在回收場門口向被告乙○○、甲○○表示上開款項係其竊取之水溝蓋變得之財物
      ，其等3 人遂共同花用上開款項殆盡等情，已據被告甲○○於警詢時供陳甚詳，核與證人即同案被告丙○○於警詢
      時、證人即同案被告乙○○於警詢、偵訊時證述之情節相
      符。而被告3 人於警詢時，係於本案事發後，立即就其等
      所知覺之事實向司法警察陳述，該時被告等應尚無時間或
      動機編造與知覺事實不一致之陳述，且其等記憶猶新，不
      致發生記憶瑕疵之風險，是其等於警詢時之陳述，應較其
      等於本院審理時所述（詳下述）可信。此外，並有佺家資
      源回收場97年7 月份收購登記簿1 紙在卷可查。從而，被
      告甲○○收受贓物犯行，應堪認定。
 （2）次按證人之陳述有部分前後不符，或相互間有所歧異時，
      究竟何者為可採，法院仍得本其自由心證予以斟酌，非謂
      一有不符或矛盾，即應認其全部均為不可採信；尤其關於
      行為動機、手段及結果等細節方面，證人有時亦有渲染之
      可能；然其基本事實之陳述，若果與真實性無礙時，則仍
      非不得予以採信（最高法院74年臺上字第1599號判例意旨
      參照）。查證人即同案被告乙○○於偵訊時雖結證稱：被
      告丙○○有告知被告甲○○其所變賣者為贓物，被告甲○○亦有分得一百多元等語。核與其於警詢時證稱：被告甲○○知悉被告丙○○所變賣者係其所竊得之物，其等共同
      花用上開款項完畢等語相歧。然被告乙○○於警詢及偵訊
      時，就被告甲○○知悉上開款項係被告丙○○變賣贓物所
      得，並進而收受贓物之基本事實等節之陳述則無二致，就
      被告甲○○確有收受贓物之事實認定並無所礙，揆諸前開
      說明，仍可據為被告甲○○收受贓物犯行之認定。
 （3）至證人即同案被告丙○○於偵訊及本院審理時、證人即同
      案被告乙○○於本院審理時雖均改稱：被告丙○○變賣水
      溝蓋後，先搭載被告甲○○返家，被告甲○○並未分得贓
      款，抑未花用贓款云云。然查：
    證人即同案被告丙○○於偵訊時先稱：僅被告乙○○知悉
      水溝蓋係其所竊取之物云云；嗣於本院審理時結證稱：其
      變賣水溝蓋後，在資源回收場門口，向被告乙○○表示上
      開水溝蓋係其所竊取之物，當時被告甲○○在等其搭載返
      家，距離其等約2 、3 步之遙，被告甲○○當時沒有說什
      麼云云，前後已有歧異。且被告甲○○於本院準備程序時
      先稱：其並未聽到被告丙○○表示水溝蓋係其所竊取，亦
      未分得款項，就直接回家云云；嗣於本院審理時改稱：其
      有聽到被告丙○○向被告乙○○表示上開水溝蓋係其所竊
      取之物，但其並未說話，被告丙○○、乙○○就主動載其
      返家云云，所述亦屬相迥，已難信其等所述為真。
    再者，被告乙○○於本院準備程序時供陳：被告丙○○變
      賣水溝蓋後，有告知該水溝蓋係其所竊取之物，並交付變
      賣贓物所得180 元予其云云；嗣於本院審理時改稱：其與
      被告丙○○將錢拿去吃東西云云，前後已有不一，亦與證
      人即同案被告丙○○於偵訊及本院審理時結證稱：賣了水
      溝蓋之後，其先送被告甲○○返家，再與被告乙○○去吃
      飯云云不符。又被告乙○○於本院準備程序時稱：被告丙○○變賣水溝蓋後，有告知其所變賣水溝蓋係其竊取之物
      等語。雖核與被告甲○○、證人即同案被告丙○○於本院
      審理時證述之情節相符。惟證人即同案被告乙○○嗣改稱
      ：其等前往資源回收場途中，被告丙○○即告知該水溝蓋
      係其所竊取之物云云，益徵被告等所述前後相迥。顯見其
      等證詞彼此矛盾，而有不足採信之情形。
    被告甲○○雖辯稱：事後被告丙○○主動搭載其返家，其
      並未分得財物，亦未共同花用上開款項云云，雖核與證人
      即同案被告丙○○、乙○○於本院審理時證述之情節相符
      。然查，被告丙○○偕同被告乙○○、甲○○至上址回收
      場變賣贓物，並在資源回收場門口表示上開水溝蓋係其所
      竊取，被告甲○○亦表示有聽到被告丙○○上開陳述等情
      ，已如前述。則以被告丙○○既為竊盜犯行，其為處分贓
      物而為銷贓之行為，理應憚於為他人所知，以免事蹟敗漏
      。詎其竟於銷贓後主動告知被告乙○○、甲○○上開事由
      ，且無懼於被告甲○○知悉其犯行，逕自搭載被告甲○○
      返家，亦與一般事理未合。
    綜上，足見證人即同案被告丙○○於偵訊及本院審理時、
      證人即同案被告乙○○於本院審理時證述被告甲○○並無
      收受贓物犯行云云，應不足採。
（4）綜上所述，被告甲○○上開所辯，應不足採，其收受贓物
     犯行已臻明確，應依法論科。
三、核被告丙○○所為，係犯刑法第320 條第1 項之竊盜罪。次
    按因贓物變得之財物，以贓物論，刑法第349 條第3 項定有
    明文。本案被告乙○○、甲○○上開所為，均係犯刑法第34
    9 條第1 項之收受贓物罪。又被告乙○○、甲○○就事實欄
    一(三)所示犯行，有犯意之聯絡及行為之分擔，應論以共同正
    犯。另被告等各有事實欄所列前揭犯罪前科紀錄，有臺灣高
    等法院被告前案紀錄表可稽，其等均於受有期徒刑之執行完
    畢，5 年以內故意再犯本案有期徒刑以上之罪，均為累犯，
    均應依刑法第47條第1 項之規定加重其刑。爰審酌被告等有
    前揭前科，素行不良，且正值壯年仍不思向上，而為上開犯
    行，尤以被告丙○○竊取水溝蓋，非但影響所有人之權益，
    亦影響公共往來安全，所為實屬非是，然被告丙○○、乙○○尚能坦承犯行，及其3 人之品行、犯罪動機、目的、手段
    、行為態樣、生活狀況、智識程度、犯罪所得之利益及所生
    之損害等一切情狀，分別量處如主文所示之刑，並均諭知易
    科罰金之折算標準。
據上論斷，應依刑事訴訟法第299 條第1 項前段，刑法第28條、
第320 條第1 項、第349 條第3 項、第1 項、第47條第1 項、第
41條第1 項前段，刑法施行法第1 條第1 項、第2 項前段，判決
如主文。
本案經檢察官靳開聖到庭執行職務。
中    華    民    國    98    年    3     月    17    日
                  刑事第四庭    法  官  謝梨敏
以上正本證明與原本無異
如不服本判決應於送達後10日內向本院提出上訴狀
                                書記官  翁子婷
中    華    民    國    98    年    3     月    17    日
附錄本案論罪科刑法條全文：
中華民國刑法第320條
意圖為自己或第三人不法之所有，而竊取他人之動產者，為竊盜
罪，處5 年以下有期徒刑、拘役或5 百元以下罰金。
意圖為自己或第三人不法之利益，而竊佔他人之不動產者，依前
項之規定處斷。
前二項之未遂犯罰之。
中華民國刑法第349條
收受贓物者，處3 年以下有期徒刑、拘役或5 百元以下罰金。
搬運、寄藏、故買贓物或為牙保者，處5 年以下有期徒刑、拘役
或科或併科1 千元以下罰金。
因贓物變得之財物，以贓物論。


司法院資訊處製作；財團法人民間司法改革基金會備份。
